【裁判字號】    92,交聲,47
【裁判日期】    920521
【裁判案由】    違反道路交通管理處罰條例聲明異議
【裁判全文】
臺灣桃園地方法院交通事件裁定                      九十二年度交聲字第四七號
    原處分機關  交通部公路總局新竹區監理所桃園監理站
    異  議  人
    即受處分人  甲○○○有限公司
    代表人  熊德洋
右列受處分人因違反道路交通管理處罰條例案件，對於交通部公路總局新竹區監理所
桃園監理站中華民國九十二年一月九日桃監裁運字第裁五二－Ｑ00000000號
、第五二－Ｑ00000000號違反道路交通管理事件裁決書所為之處分（原處分
案號：宜蘭縣警察局舉發違反道路交通管理事件通知單宜警交字第Ｑ0000000
0號、第五二－Ｑ00000000號）聲明異議，本院裁定如左：
    主  文
原處分撤銷。
甲○○○有限公司汽車裝載貨物超過核定重量，記汽車違規紀錄壹次。又汽車裝載貨
物超過核定重量，記汽車違規紀錄壹次。
甲○○○有限公司裝載砂石、土方其專用車廂未合於規定，處罰鍰新台幣陸萬元。又
裝載砂石、土方其專用車廂未合於規定，處罰鍰新台幣陸萬元。
    理  由
一、聲明異議意旨略以：緣異議人即受處分人甲○○○有限公司乃專營廢棄土等處理
    之職業汽車貨運業者，而本件遭舉發之車牌號碼一四六—ＧＥ號營業貨運曳引車
    （聯結四八—ＦＭ號半拖車）僅是靠行登記在異議人名下所有而已，惟實際使用
    權人為該車駕駛蔣宗祐，異議人僅向蔣宗祐收取靠行之費用而已，本件違規行為
    實為駕駛人蔣宗祐個人所為，異議人又非前開車輛實際之「車主」，舉發員警未
    經詳查即逕行舉發異議人，實有違誤，爰依法聲明異議等語。
二、按汽車裝載貨物不得超過核定之總重量，道路交通安全規則第七十九條第一項第
    一款定有明文。又汽車裝載貨物超過核定之總重量、總聯結重量者，處汽車所有
    人罰鍰，並記汽車違規紀錄一次，其應歸責於汽車駕駛人時，除依第三項處汽車
    駕駛人罰鍰及依第六十三條第一項第二款記點外，汽車所有人仍應記該汽車違規
    紀錄一次。另裝載砂石、土方未依規定使用專用車輛或其專用車廂未合於規定或
    變更車廂者，處汽車所有人新臺幣四萬元以上八萬元以下罰鍰，並當場禁止通行
    ，道路交通管理處罰條例第二十九條之二第一項及同法第二十九條之一第一項分
    別定有明文。
三、經查：
（一）本件為警舉發之車牌號碼一四六—ＧＥ號營業貨運曳引車（聯結四八—ＦＭ號
      半拖車）係證人即該車駕駛蔣宗祐出資購買後，登記在異議人名下，其與車行
      間之靠行契約僅是口頭約定而已，然該車平日是供其從事運輸砂石業務，惟前
      開運輸業務均是伊本人與花蓮之砂石場直接接洽，靠行之車行並未參與，每次
      裝載砂石時無須經過車行同意，車行亦未約束伊裝載砂石時不要超載及要使用
      砂石專用車廂等事項乙節，業據證人蔣宗祐於本院調查中證述明確，核與異議
      人前開聲明異議意旨相符，並有前開車輛之車籍查詢資料乙份附卷可稽，是以
      ，前開車輛確係登記為異議人所有，而實際上均由證人蔣宗祐駕駛使用乙節，
      首堪認定。
（二）本件違規地點係分別在省道台九線一三六點八公里處（宜蘭縣境內）及宜蘭縣
      蘇澳鎮○○路上某處二處，斯時該車即為證人蔣宗祐所駕駛乙節，亦據證人蔣
      宗祐於本院調查中證述在卷，併徵之證人蔣宗祐於為警舉發當時，即在前開舉
      發單上簽名收受等情，此有宜蘭縣警察局舉發違反道路交通管理事件通知單宜
      警交字第Ｑ00000000號、第五二－Ｑ00000000號各乙紙附卷
      足佐，顯見本件裝載貨物超過核定總重量之違規事實確為證人蔣宗祐所自為乙
      節，亦堪認定。
（三）從而，前開車輛平日既由證人蔣宗祐駕駛使用，本件違規事實又係證人蔣宗祐
      自行向花蓮之廣興砂石場（參前開舉發單所載）承攬砂石運輸業務後，而於前
      開二次運輸過程中，發生裝載貨物超過核定之總重量之違規行為，是以，前開
      二次之違規超載行為，自屬可歸責於汽車駕駛人即證人蔣宗祐之行為，至為灼
      然。
（四）惟證人蔣宗祐於前開二次運輸過程中，用以裝載砂石之半拖車聯結車廂（半拖
      車車牌號碼：四八—ＦＭ號），並無登記為砂石標示牌或砂石專用車，業經證
      人蔣宗祐於本院調查中證稱：其知道交通部有規定載運砂石要使用專用車廂，
      但其因為經濟壓力大，所以才會違規等語在卷，異議人對此亦不爭執，復有前
      開車輛之車籍查詢資料乙份及宜蘭縣警察局舉發違反道路交通管理事件通知單
      宜警交字第Ｑ00000000號、第五二－Ｑ00000000號各乙紙附
      卷可稽，是以，證人蔣宗祐於前開二次運輸過程中，所使用之半拖車聯結車廂
      ，確有未依規定使用專用車廂（無砂石專用鐵牌）之行為，至為明確。審酌前
      開車輛既以異議人名義登記為汽車所有人，異議人對前開車輛即負有管領、監
      督之責，異議人並應擔負監督汽車駕駛人勿有違反道路交通管理規則等相關法
      令行為之義務，此參諸道路交通管理處罰條例第二十九條之一第一項係以汽車
      所有人為處罰對象之明文規定即明，異議人既為前開車輛之汽車所有人，原處
      分機關依據道路交通管理處罰條例第二十九條之一第一項之規定，對之裁處罰
      鍰，俱無違法及不當之處。至異議人與證人蔣宗祐間之靠行契約，乃為異議人
      與證人蔣宗祐雙方間合意訂立之私法契約，僅生拘束雙方依該契約所生之權利
      義務關係之效力，異議人無從依據該契約來解免其身為前揭曳引車所有人之管
      領、監督登記於其名下之車輛之公法上義務，附此敘明。
四、綜上所述，本件證人蔣宗祐所為之二次違規超載行為部分，乃屬可歸責於汽車駕
    駛人即證人蔣宗祐之行為，業如前述，原處分機關就此部分未經詳查，逕以異議
    人為本案違規車輛之所有人即裁處異議人罰鍰，顯有未洽。至本件證人蔣宗祐所
    為之二次裝載砂石所使用之專用車廂未合於規定部分，因道路交通管理處罰條例
    第二十九條之一第一項乃以汽車所有人為處罰對象，原處分機關據以援引上開道
    路交通管理處罰條例之規定，對異議人進行裁處，係依法行政，並無違誤。惟原
    處分機關所為之裁處行為，既有前開違誤之處（即違規超載部分），異議人聲明
    異議意旨，指摘原處分不當，仍屬有理由，自應由本院將原處分撤銷，並分別依
    道路交通管理條例第二十九條之二第一項及第二十九條之一第一項之規定，各諭
    知異議人如主文第二項、第三項之處分。
五、依道路交通管理處罰條例第八十七條第二項、道路交通案件處理辦法第二十條前
    段，裁定如主文。
中      華      民      國      九十二    年      五      月    二十一  日
                                臺灣桃園地方法院交通法庭
                                    法  官  胡芷瑜
右正本證明與原本無異。
如不服本裁定，應於裁定送達後五日內向本院提出抗告狀。
                                    書記官  劉晨輝
中      華      民      國      九十二    年      五      月    二十六  日


司法院資訊處製作；財團法人民間司法改革基金會備份。
